【裁判字號】    89,重訴,82
【裁判日期】    890512
【裁判案由】    清償債務
【裁判全文】
臺灣臺中地方法院民事判決                  八十九年度重訴字第八十二號
    原      告  華僑商業銀行股份有限公司
    法定代理人  辛○○
    訴訟代理人  己○○
    被      告  乙○○
                戊○○
                庚  ○
                甲○○
                丁○○
                丙○○
    右  一 人
    訴訟代理人  莊崇意  律師
右當事人間請求清償債務事件，本院判決如左：
    主    文
被告乙○○、戊○○、庚○、甲○○、丁○○應連帶給付原告新台幣捌佰參拾參萬參仟玖百
零柒元，其中（１）新台幣陸佰捌拾參萬參仟玖佰零柒元自民國八十八年四月十九日起至清
償日止，按年利率百分之九點二三計算之利息，暨自民國八十八年五月二十日起至清償日止
，其逾期在六個月以內者，按上開利率百分之十，超過六個月以上者，按上開利率百分之二
十計付違約金；（２）新台幣壹佰伍拾萬元自民國八十八年二月二十六日起至償日止，按年
利率百分之九點二四計算之利息，暨自民國八十八年三月二十七日起至清償日止，其逾期在
六個月以內者，按上開利率百分之十，超過六個月以上者，按上開利率百分之二十計付違約
金。
原告其餘之訴駁回。
訴訟費用由被告乙○○、戊○○、庚○、甲○○及丁○○連帶負擔六分之五，餘由原告負擔
。
本判決原告勝訴部分於原告以新台幣貳佰柒拾捌萬元供擔保後，得假執行。
原告其餘假執行之聲請駁回。
    事    實
甲、原告方面：
一、聲明：求為判決被告等應連帶給付如主文第一項所示之金額，並求為以供擔保為條件之
    假執行宣告。
二、陳述：被告乙○○分別於民國八十六年十月二十九日、八十七年八月三日、八十七年九
    月十七日、八十七年十一月十九日及八十八年二月十一日，邀同其餘被告戊○○、庚○
    、甲○○、丁○○及丙○○為連帶保證人，約定以本金新台幣（下同）八百五十萬元為
    限額，願負連帶清償之責，被告乙○○分別於（１）八十六年十一月十九日向原告借款
    七百萬元，約定利息按年利率百分之九點二三計算，該借款自借款日起至一０六年十一
    月十九日止共分二百四十期，每期一個月，以年金法平均攤還本息，逾期未付本息時，
    除按約定利率支付遲延利息外，逾期六個月以內者者按上開約定利率一成，逾期六個月
    以上者，按上開約定利率二成加付違約金；（２）八十七年十一月二十一日向原告借款
    一百五十萬元，約定利息按年利率百分之九點二四計算，該借款自借款日起至八十八年
    三月二十一日止，到期一次清償，中間利息定每月二十六日繳付，逾期未付本息時，除
    按約定利率支付遲延利息外，逾期六個月以內者者按上開約定利率一成，逾期六個月以
    上者，按上開約定利率二成加付違約金。詎被告乙○○自八十八年四月十九日及八十八
    年二月二十六日起，即未依約繳息，依授信約定書第五條約定，債務視為全部到期，尚
    積欠原告：（１）六百八十三萬三千九百零七元及自八十八年四月十九日起至清償日止
    ，按年利率百分之九點二三計算之利息，暨自八十八年五月二十日起至清償日止，其逾
    期在六個月以內者，按上開利率百分之十，超過六個月以上者，按上開利率百分之二十
    計付違約金；（２）一百五十萬元及自八十八年二月二十六日起至清償日止，按年利率
    百分之九點二四計算之利息，暨自八十八年三月二十七日起至清償日止，其逾期在六個
    月以內者，按上開利率百分之十，超過六個月以上者，按上開利率百分之二十計付違約
    金。總計積欠原告本金八百三十三萬三千九百零七元及利息、違約金未償，經原告多次
    催討均置之不理。被告戊○○、庚○、甲○○、丁○○及丙○○既出具保證書，並願與
    乙○○負連帶清償責任。原告自得依消費借貸及連帶保證之法律關係向被告等請求乙○○結欠之全部債務。
三、證據：提出放款本息收回明細表、分期付款明細帳卡、個人資料表影本等各一份、約定
    書影本二份、借據影本二份、保證書影本三份為證，並聲請訊問證人江玲玲及陳秀霓。
乙、被告方面：
一、被告丙○○部分：
（一）聲明：
      １、原告之訴駁回。
      ２、訴訟費用由原告負擔。
      ３、願供擔保請准免予假執行。
（二）陳述：
      １、被告否認曾為乙○○擔任保證人，亦未曾在起訴書所附之保證書簽名、蓋章，該
          保證書係他人所偽造。此外，被告與乙○○素不相識，彼此未存有任何信任關係
          ，並無意願及理由為乙○○擔任保證人。
      ２、被告不識字，僅粗略能書寫其姓名等少數文字，檢呈簽名字跡供查證比對，系爭
          保證書及個人資料表上之「丙○○」三字絕非被告所簽署。被告印章是方形，沒
          有圓形。
（３）證據：提出被告丙○○簽名之字跡、丙○○之換發及補發之身分證影本各一份為證，
      並聲請訊問證人林其成、陳海山。
二、被告乙○○、戊○○、庚○、甲○○、丁○○部分：
    被告乙○○、戊○○、庚○、甲○○、丁○○未於言詞辯論期日到場，亦未提出書狀作
    何聲明或陳述。
丙、本院依職權命被告丙○○當庭書寫其名字，並當庭勘驗其字跡。
    理    由
甲、程序方面：
    本件被告乙○○、戊○○、庚○、甲○○、丁○○未於言詞辯論期日到場，核無民事訴
    訟法第三百八十六條所列各款情形，應依原告之聲請，由其一造辯論而為判決。
乙、被告丙○○部分一、原告起訴主張：被告乙○○於民國八十六年、八十七年間向原告借
    款共計新台幣（下同）八百五十萬元，嗣後邀同被告丙○○擔任連帶保證人，於八十八
    年二月十一日簽訂保證書予原告，約定「保證凡乙○○對貴行（包括總行及所屬各分支
    機構）現在（包括過去所負仍未清償者）及將來所負之借款、票款、透支、墊款保證及
    其他一切債務，以本金八百五十萬元為限額，及其利息、遲延利息、違約金、損害賠償
    及有關履行上開債務所需之一切費用等，保證人願負連帶清償之責」，其後，被告乙○○發生債務不履行情事，依據前開保證書約定，原告自得請求被告丙○○負連帶清償之
    責等情。被告丙○○則以：其否認曾為乙○○擔任保證人，亦未曾在起訴書所附之保證
    書簽名、蓋章，該保證書係他人所偽造；況且，被告與乙○○素不相識，彼此未存有任
    何信任關係，並無意願及理由為乙○○擔任保證人；再者，被告不識字，僅粗略能書寫
    其姓名等少數文字，系爭保證書及個人資料表上之「丙○○」三字絕非被告所簽署等語
    資為抗辯。
二、原告主張系爭保證書及個人資料表為被告丙○○所簽名及蓋章等情，固據其提出保證書
    及個人資料表為證，並舉證人江玲玲證稱：「被告乙○○借款時，其餘連帶保證人本人
    攜帶身分證正本及印章到銀行係由我對保，被告丙○○係由乙○○經營之佶富公司的白
    小姐帶至銀行，當時也親自拿身分證及印章到銀行來對保，並在告知權利義務後，請丙○○親自填寫個人資料調查表及保證書。」惟為被告所否認，並以其與被告乙○○素不
    相識，亦未曾在乙○○所經營之佶富公司上班，系爭保證書及個人資料表上之簽名及蓋
    章並非真正等語置辯。惟查：本院於八十九年四月十八日開庭時，命被告當場書寫其姓
    名，經本院當庭勘驗，發現被告丙○○當庭所寫之「丙○○」字跡，與被告所提出之健
    保簽名字跡特徵相同，而與系爭保證書及個人資料表上之「丙○○」字跡，迥然不同，
    前者字跡感覺相當生硬，而後者字跡則顯得活潑許多。再者，證人林其成即被告丙○○
    之胞兄證稱：「我妹妹離婚後就回嘉義娘家，她智能不高，因認識陳海山，被陳海山帶
    至臺中，她的身分證放在我母親那裡，是陳海山帶她又去申請身分證，再去銀行為乙○○作保，丙○○之女兒在陳海山的車上找到丙○○八十八年二月二日換發的身分證。」
    又據被告丙○○提出之八十七年十一月三十日換發之身分證佐證，從被告丙○○身分證
    之換發、補發及銀行保證書之立書日期（八十八年二月十一日）加以觀察，足認被告丙○○之身分證確實未遺失，而係陳海山為了以丙○○為人頭替乙○○作保，而謊報丙○○之身分證遺失，於八十八年二月二日申請補發身份證，並刻圓形印章，於八十八年二
    月十一日至銀行簽署保證書。再查，該保證書立於八十七年十一月十九日，丙○○於八
    十八年二月十一日始對保，顯見其蹊蹺。此外，參酌被告智能不高，又與被告乙○○素
    不相識，未存有一定之信賴關係，衡諸一般之經驗法則，應不會自願擔任被告乙○○之
    保證人，顯係遭陳海山所利用，而被告丙○○本身並不知悉作保之內容。是證人江玲玲
    證述保證書及個人資料表係由丙○○親自填寫一節，尚難採信，被告所辯堪信為真實。
    從而，原告對被告丙○○依消費借貸及連帶保證之法律關係請求連帶給付系爭借款及其
    利息、違約金為無理由，不應准許，應連同其假執行聲請併予駁回。
丙、被告乙○○、戊○○、庚○、甲○○、丁○○部分：
一、得心證之理由：
（一）、本件原告主張之事實，已據其提出放款本息收回明細表一份、分期付款明細帳卡一
      份、約定書影本二份、借據影本二份、保證書影本三份等為證，核屬相符；被告經合
      法通知，既未到場爭執，復未提出書狀供本院斟酌，因認原告之主張為真實。
（二）、從而原告依消費借貸及連帶保證契約請求被告連帶給付借款，（１）六百八十三萬
      三千九百零七元及自八十八年四月十九日起至清償日止，按年利率百分之九點二三計
      算之利息，暨自八十八年五月二十日起至清償日止，其逾期在六個月以內者，按上開
      利率百分之十，超過六個月以上者，按上開利率百分之二十計付違約金；（２）一百
      五十萬元及自八十八年二月二十六日起至清償日止，按年利率百分之九點二四計算之
      利息，暨自八十八年三月二十七日起至清償日止，其逾期在六個月以內者，按上開利
      率百分之十，超過六個月以上者，按上開利率百分之二十計付違約金，為有理由，應
      予准許。
二、假執行之宣告：
    原告陳明願供擔保以代釋明，請求宣告假執行，核無不合，爰酌定相當之擔保金額准許
    之。
丁、本件之判決基礎已臻明確，兩造其餘攻擊防禦方法及舉證，核與判決結果不生影響，爰
    不另一一論述，併此敘明。
戊、據上論結，本件原告之訴為一部有理由，一部無理由，依民事訴訟法第三百八十五條第
    一項前段、第七十九條但書、第八十五條第二項、第三百九十條第二項，判決如主文。
中        華        民        國   八十九   年      五       月     十二      日
                                臺灣台中地方法院民事第四庭
~B法  官  周靜秀
右正本證明與原本無異。
如對本判決不服應於判決送達後二十日內向本院提出上訴狀。
中        華        民        國   八十九   年      五       月     十二      日
~B書記官


司法院資訊處製作；財團法人民間司法改革基金會備份。
